【裁判字號】    90,訴,20
【裁判日期】    900912
【裁判案由】    營利事業所得稅
【裁判全文】
臺北高等行政法院判決                                  九十年度訴字第二○號
                              .
    原      告  立奇工程股份有限公司
    代  表  人  丙○○
    被      告  財政部臺北市國稅局
    代  表  人  甲○○（局長）
    訴訟代理人  乙○○
右當事人間因營利事業所得稅事件，原告不服財政部中華民國八十九年九月十三日台
財訴第0000000000號訴願決定，提起行政訴訟。本院判決如左：
    主  文
原告之訴駁回。
訴訟費用由原告負擔。
    事  實
甲、事實概要：緣原告未依限辦理八十三年度營利事業所得稅結算申報，經被告依所
    得稅法第七十九條規定，按查得資料核定其全年所得額為新台幣（以下同）六、
    八九一、八四三元，補徵營利事業所得稅二、○五九、四四一元，原告不服，申
    請復查，經被告改按原告實際營業項目，適用其同業利潤標準重新核算，核減所
    得額二、九四三、七○○元，變更核定全年所得額為三、九四八、一四三元，原
    告仍未甘服，提起訴願，遭駁回，遂向本院提起行政訴訟。
乙、兩造聲明：
    一、原告聲明：訴願決定及原處分均撤銷。（未於辯論期日到場，依其起訴狀所
                  載意旨）
    二、被告聲明：駁回原告之訴。
丙、兩造之爭點：
    被告得否依所得稅法規定按同業利潤標準，核定其所得額？
原告主張：（未於辯論期日到場，依其起訴狀上所載）
  原告公司成立於民國七十七年二月，自成立以來即依稅法規定如期申報繳納一切稅
  捐，後因被下游廠商拖累致負債累累已破產，原告公司因躲避債權人催討致未依限
  辦理八十三年度結算申報，被告依稅法規定查帳核定原告八十三年度營利事業所得
  稅，所謂「查帳核定」應是實際查帳核定，哪有一概依同業利潤標準核定所得額而
  不問公司實際狀況為何？
被告主張：
  一、原告未依限辦理八十三年度營利事業所得稅結算申報，經被告依查得資料核定
      其全年所得額為六、八九一、八四三元（計算式：營業收入36,266,233 x純益
      率19%+營業外收入1,259元=所得額 6,891,843元）。原告不服，主張備有帳冊
      憑證，符合稅法規定，被告逕依同業利潤標準核定所得額，實不甘服，請調帳
      查核，經被告通知其於八十八年四月八日補具結算申報書及提示相關帳簿、憑
      證、文據供核，原告仍未補具結算申報書及提示相關帳證，僅提示本期銷貨發
      票佐證，因原告從事活動房屋營建業務，間有工地安全網等施工，被告以同業
      利潤標準百分之十九核定其營業淨利，尚有未合，經依第八十三條第一項規定
      ，並參酌財政部六十三年七月二十三日台財稅第三五三七七號函釋意旨，分別
      依活動房屋營建及其他營造之不同行業利潤標準純益率重行核定其全年所得額
      為三、九四八、一四三元（計算式：活動房屋營造收入 25,590,846元x純益率
      10% +其他營造收入10,657,387元 x純益率13% + 營業外收益 1,259元=所得額
      3,948,143元 ），准予核減所得額二、九四三、七○○元，變更核定全年所得
      額為三、九四八、一四三元。
  二、就原告起訴主張部分：查原告未依規定辦理八十三年度營利事業所得稅結算申
      報，為其所不爭之事實，經被告催告後仍未補報，被告乃依所得稅法第七十九
      條第一項規定核定所得額，於復查時，經被告通知請其補具申報書及提示相關
      帳簿憑證供核，原告僅提示本期統一發票存根聯及開立統一發票明細表，佐證
      其營業收入，惟對於其營業成本、費用之相關帳證，仍無法提示以供查核，是
      被告即依所得稅法第八十三條第一項規定核定其所得額，尚無不合。
    理  由
一、本件原告受合法通知，無正當理由而未於言詞辯論期日到場，核無民事訴訟法第
    三百八十六條各款所列情形，爰依行政訴訟法第二百十八條準用民事訴訟法第三
    百八十五條、第三百八十六條之規定，由被告聲請而為一造辯論判決。
二、按「納稅義務人未依規定期限辦理結算申報者，稽徵機關應即填具滯報通知書，
    送達納稅義務人，限於接到滯報通知書之日起十五日內補辦結算申報；其逾限仍
    未辦理結算申報者，稽徵機關應依查得之資料或同業利潤標準，核定其所得額及
    應納稅額，並填具核定稅額通知書，連同繳款書，送達納稅義務人依限繳納；嗣
    後如經調查另行發現課稅資料，仍應依稅捐稽徵法有關規定辦理。」「稽徵機關
    進行調查或復查時，納稅義務人應提示有關各種證明所得額之帳簿、文據；其未
    提示者，稽徵機關得依查得之資料或同業利潤標準，核定其所得額。」分別為所
    得稅法第七十九條第一項及第八十三條第一項所明定：又「營利事業製造或買賣
    多種不同之產品，稽徵機關核算其申報所得額，是否已達到該業所得額標準，係
    按各種產品之銷貨收入，分別適用各該商品所得額標準計算；其所得額並以其合
    計數與申報所得額比較認定，如其不同商品之銷貨收入，未能於結算申報書上明
    確劃分者，即就其中最高所得額標準，核算認定。」亦經財政部六十三年七月二
    十三日台財稅第三五三七七號函釋有案，核與所得稅法相關規定並無違背，應予
    適用。本件原告未依限辦理八十三年度營利事業所得稅結算申報，經被告依所得
    稅法第七十九條規定，按查得資料核定其全年所得額為新台幣（以下同）六、八
    九一、八四三元，補徵營利事業所得稅二、○五九、四四一元，原告不服，申請
    復查，經被告改按原告實際營業項目，適用其同業利潤標準重新核算，核減所得
    額二、九四三、七○○元，變更核定全年所得額為三、九四八、一四三元，經核
    並無不合，原告起訴主張如事實欄所述。
三、本件之爭點在於被告得否依所得稅法之規定按同業利潤標準，核定其所得額？
    查原告係從事活動房屋營建業務，間有工地安全網等施工，其未依規定辦理八十
    三年度營利事業所得稅結算申報，經被告催告後仍未補報，被告乃依所得稅法第
    七十九條第一項規定核定所得額六、八九一、八四三元，原告不服，主張其備有
    帳冊憑證，符合稅法規定，申請復查，經被告於八十八年四月八日通知請其補具
    申報書及提示相關帳簿憑證供核，此有通知書及掛號郵件回執影本附原處分卷可
    稽，惟原告僅提示八十三年統一發票存根聯及開立統一發票明細表，佐證其營業
    收入，對於其營業成本、費用之相關帳證，仍無法提示以供查核，是以被告依所
    得稅法第八十三條第一項規定，並參酌前揭財政部函釋意旨，分別依活動房屋營
    建及其他營造之不同行業之同業利潤標準純益率重行核定其全年所得額為三、九
    四八、一四三元，（計算式：活動房屋營造收入25,590,846元x純益率10% +其他
    營造收入10,657,387元x純益率13% +營業外收益 1,259元=所得額3,948,143元）
    ，准予核減所得額二、九四三、七○○元，變更核定全年所得額為三、九四八、
    一四三元，認事用法並無不合，原告起訴主張略謂被告依稅法規定查帳核定原告
    八十三年度營利事業所得稅，而「查帳核定」應是實際查帳核定云云，顯係誤解
    法律規定，核無足採，從而原處分既無違誤，訴願決定，予以維持，亦無不合，
    原告起訴意旨，難謂為有理由，應予駁回。
據上論結，本件原告之訴為無理由，爰依行政訴訟法第九十八條第三項、第二百十八
條，民事訴訟法第三百八十五條第一項前段，判決如主文。
中      華      民      國     九十     年      九      月     十二     日
                    臺 北 高 等 行 政 法 院  第 四 庭
                                   審 判 長  法    官  黃 清 光
                                             法    官  劉 介 中
                                             法    官  陳 雅 香
右為正本係照原本作成。
如不服本判決，應於送達後二十日內，向本院提出上訴狀並表明上訴理由，如於本判
決宣示後送達前提起上訴者，應於判決送達後二十日內補提上訴理由書（須按他造人
數附繕本）。
中      華      民      國     九十     年      九      月     十三     日
                                             書 記 官  楊 子 鋒


司法院資訊處製作；財團法人民間司法改革基金會備份。
